臺灣臺南地方法院刑事判決
111年度易字第95號
公  訴  人  臺灣臺南地方檢察署檢察官
被      告  陳仲熙



上列被告因竊盜案件，經檢察官提起公訴（110年度偵字第23975
號），本院判決如下：
    主  文
陳仲熙犯侵入住宅罪，處有期徒刑貳月，如易科罰金，以新臺幣
壹仟元折算壹日。
    事  實
一、陳仲熙明知國立成功大學勝六舍北棟大樓（位在臺南市○區○
    ○路0號，下稱成功大學勝六舍北棟）設有電子門禁管制，不
    得擅自進入，竟基於無故侵入他人住宅之犯意，利用勝六舍
    服委室窗戶未上鎖之機會，於民國110年8月29日凌晨1時6分
    許，開啟窗戶攀爬入內，擅自侵入勝六舍北棟。嗣陳仲熙於
    同日凌晨2時47分許，再沿相同路線攀爬服委室之窗戶離開
    時，因遭該校學生發覺，遂倉皇逃逸，後經學生通報校安中
    心，再經學校保全聯繫服委室管理員徐建汕後，經徐建汕查
    看服委室置物櫃上發現有腳印，並於同年月31日上午10時許
    清查服委室置物櫃內之寢室鑰匙數量後，發覺短少43支（尚
    無證據足認陳仲熙涉有此部分犯行，詳不另為無罪諭知部分
    ），始報警處理，因而查悉上情。
二、案經成功大學訴由臺南市政府警察局第一分局報告臺灣臺南
    地方檢察署檢察官偵查起訴。
　　理  由
壹、證據能力之說明:
一、按被告以外之人於審判外之言詞或書面陳述，除法律有規定
    者外，不得作為證據。另按被告以外之人於審判外之陳述，
    雖不符合同法第159條之1至第159條之4之規定，然經當事人
    於審判程序同意作為證據，法院審酌該言詞陳述或書面陳述
    作成時之情況，認為適當者，亦得為證據。當事人、代理人
    或辯護人於法院調查證據時，知有第159條第1項不得為證據
    之情形，而未於言詞辯論終結前聲明異議者，視為有前項同
    意，刑事訴訟法第159條第1項、第159條之5分別定有明文。
    查本件被告以外之人於審判外之言詞或書面陳述屬傳聞證據
    部分，檢察官、被告於本院準備程序及審理中並未爭執證據
    能力，且迄於言詞辯論終結前亦未聲明異議，復本院認其作
    成之情形並無不當情形，經審酌後認為適當，均應認於本案
    有證據能力。
二、另本件認定事實引用之卷內其餘非供述證據部分，與本案均
    有關連性，亦無證據證明係實施刑事訴訟程序之公務員以不
    法方式所取得，依刑事訴訟法第158條之4之反面解釋，當有
    證據能力，復於本院審理時，提示並告以要旨，使檢察官、
    被告充分表示意見，自得為證據使用。
貳、實體部分:
一、上開犯罪事實，業據被告於警詢、偵查、本院準備程序及審
    理時坦承在卷（警卷第4至6頁，偵卷第83至84頁，本院卷第
    31至32頁、36頁、102至105頁），並有監視器畫面翻拍照片
    、現場照片、臺南市政府警察局第一分局東寧派出所受理各
    類案件紀錄表、車輛詳細資料報表、精緻套房租賃合約書、
    成功大學勝六舍入口照片，警員陳建宏製作之職務報告書、
    成功大學111年3月17日函等在卷可參（警卷第15至39頁、41
    至43頁、47頁、57頁，偵卷第95至103頁、117頁、121頁，
    本院卷第49至50頁）。是被告之任意性自白與事實相符，可
    以採信。本件被告犯行，事證明確，應依法論科。
二、論罪科刑:
㈠、按刑法第321條第1項第1款所謂「住宅」，乃指人類日常居住
    之場所而言，公寓、大樓均屬之；只要供人正常起居之場所
    ，且使用人對該場所擁有監督權，即不失為住宅之性質，例
    如公寓、大廈、旅客租用之旅館房間、學校宿舍、公司員工
    宿舍等均屬之；又住宅原屬建築物之一種，供人日常生活起
    居作息之建築物中，縱內部又配置供為蒔花養蘭、畜養寵物
    ，健身休憩，晾曬衣物等「用途」不同之工作室、健身房、
    陽台等房間、處所，惟就整體觀察，均與生活起居有密切關
    聯，自應認各該處所與該住宅有密不可分之關係，仍為住宅
    之一部分（最高法院99年度台上字第4719號、82年度台上字
    第5704號、82年度台上字第1809號、69年度台上字第1474號
    判決意旨參照）。經查，成功大學勝六舍北棟設有電子門禁
    管制，被告係利用該大樓服委室窗戶未上鎖之機會，爬窗侵
    入服委室，以此方式閃避勝六舍北棟電子門禁進入宿舍，此
    有監視器截圖照片在卷可參（警卷第19至25頁），且勝六舍
    北棟有服委室、大廳、走廊、浴廁、寢室等空間設施，亦有
    證人徐建汕提出之勝六舍1樓平面圖及照片在卷可參（本院
    卷第123至129頁），而上開走廊、大廳、浴廁及寢室均為勝
    六舍住戶生活起居場所之一部分，服委室亦為各寢室鑰匙及
    公共空間鑰匙之保管處，則被告所侵入之服委室與勝六舍顯
    具有密不可分之關係，揆諸上開說明，自屬勝六舍住宅之一
    部分。是核被告所為，係犯刑法第306條第1項之侵入住宅罪
    。
㈡、按刑法上之侵入住宅竊盜罪，乃屬無故侵入住宅及竊盜罪之
    結合犯。本件檢察官起訴被告係涉犯刑法第321條第1項第1
    款、第2款之踰越窗戶侵入住宅竊盜罪嫌，經法院審理後，
    認並未成立加重竊盜犯行而僅成立侵入住宅之犯行（不成立
    加重竊盜之理由，詳後述不另為無罪諭知部分），則屬犯罪
    事實減縮，且上揭起訴之事實係指被告於起訴書所載之時、
    地，踰越窗戶侵入住宅竊取寢室鑰匙之竊盜犯行，是被告侵
    入住宅之犯行，業已在起訴書內載明犯罪構成事實，自應認
    檢察官已就此侵入住宅之犯行起訴，如具備訴追條件（起訴
    時已據合法告訴且未經撤回告訴），縱被告經起訴之踰越窗
    戶侵入住宅竊盜犯行部分，因無法證明被告有何竊盜犯行而
    不成罪，惟被告上揭未經許可，擅自侵入住宅之行為，亦在
    本院審理之範圍。查，本件業經告訴人於110年12月17日具
    狀表明對被告提出侵入住居告訴（偵卷第111至115頁），是
    就此部分犯行，本院自應予以審理(臺灣高法院院臺中分院1
    08年度上易字第388號刑事判決同此意旨)，附此敘明。
㈢、爰審酌被告未經告訴人同意，於凌晨1時許擅自侵入告訴人所
    管領之勝六舍宿舍區，侵害勝六舍住宿生之住居安全，所為
    實有不該，復考量其犯後雖坦承犯行，然就非法侵入之真正
    目的始終不願吐實，且雖表示有調解意願，惟經本院安排調
    解，竟仍無故不到，且告訴人亦表示被告所為事涉公共安全
    ，無意和解等情，有本院調解案件進行單在卷可參，是被告
    迄今未取得告訴人諒解，自難為其量刑有利之考量；兼衡被
    告前案所涉妨害衛生案件，尚在緩刑期間，有臺灣高等法院
    被告前案紀錄表在卷可查，其另有竊盜前案，素行不佳；其
    於本院審理時自陳:就讀成功大學大學部五年級，未婚，無
    子女，現從事英文家教兼會館大夜班接待人員之家庭生活狀
    況等一切情狀，量處如主文所示之刑，並諭知易科罰金之折
    算標準。　
三、不另為無罪諭知部分： 　　　
㈠、公訴意旨略以：被告意圖為自己不法之所有，於110年8月29
    日凌晨1時6分許，翻越成功大學勝六舍服委室窗戶侵入勝六
    舍服委室，徒手竊取置物櫃內之寢室鑰匙43支，得手後再翻
    越窗戶離開現場。因認被告涉犯刑法第321條第1項第1款、
    第2款之踰越窗戶侵入住宅竊盜罪嫌。
㈡、按犯罪事實應依證據認定之，無證據不得認定犯罪事實；不
    能證明被告犯罪者，應諭知無罪之判決；檢察官就被告犯罪
    事實，應負舉證責任，並指出證明之方法，刑事訴訟法第15
    4 條第2 項、第301 條第1 項、第161 條第1 項分別定有明
    文。因此，檢察官對於起訴之犯罪事實，應負提出證據及說
    服之實質舉證責任。倘其所提出之證據，不足為被告有罪之
    積極證明，或其指出證明之方法，無從說服法院以形成被告
    有罪之心證，基於無罪推定之原則，自應為被告無罪判決之
    諭知（最高法院92年度台上字第128號判決要旨參照）。認
    定犯罪事實應依證據，為刑事訴訟法所明文，故被告否認犯
    罪事實所持之辯解縱屬不能成立，仍非有積極證據足以證明
    其犯罪行為，不能遽為有罪之認定（最高法院30年上字第18
    31號判決意旨參照）。
㈢、公訴意旨認被告涉犯刑法第321條第1項第1款、第2款之踰越
    窗戶侵入住宅竊盜罪嫌，係以被告之供述、證人即告訴代理
    人徐建汕警詢、偵查及本院審理時之證述、證人楊欣潔警詢
    中之陳述、監視器翻拍照片、現場照片、現場勘察紀錄表、
    成功大學勝六舍入口照片等為其論據。
㈣、訊據被告堅詞否認上開犯行，辯稱：我當天確實有翻越窗戶
    進入勝六舍服委室，但我沒有竊取鑰匙，我只有使用浴廁淋
    浴及如廁等語。經查：
1 、告訴代理人即證人徐建汕於警詢、偵查時證稱:勝六舍北棟
    的所有寢室鑰匙及公共空間鑰匙均放在服委室固定的置物櫃
    內，我最後一次是110年8月26日查看，鑰匙均還在，但110
    年8月31日上午10時許要辦理學生離宿，故清查服委室置物
    櫃的寢室鑰匙發現數量短缺，才發現鑰匙遭竊共43支等語（
    警卷第9至10頁，偵卷第109頁）；於本院審理時亦證稱:8月
    29日我接獲保全通報後，我檢查勝六舍服委室沒發現異狀，
    但到了8月31日，因為所有暑假離宿的同學鑰匙必須歸還我
    們，我清點鑰匙時發現有同學已經離宿且離宿清冊上有打勾
    表示鑰匙已歸還，卻沒有收到鑰匙的情形，總共發現有43間
    寢室鑰匙不見，我就懷疑應該是前2天保全通報有人進入服
    委室，而遭人竊取鑰匙，我最後一次8月26日預作離宿清點
    時，有確認每間寢室的鑰匙跟住房人住吻合，沒有短少等語
    （本院卷第83至84頁、89頁）。且依據證人徐建汕提出之麥
    得森企業有限公司客戶報價單（警卷第49頁）所載，可知成
    功大學確於110年9月2日委請廠商更換鎖頭、鑰匙43組之事
    實。從而，證人徐建汕所證其於110年8月31日清點寢室鑰匙
    發覺短少43支等情，應堪採信。
2 、又被告於110年8月29日凌晨1時6分許，利用勝六舍服委室窗
    戶未上鎖之際，開啟窗戶攀爬入內，並於同日凌晨2時47分
    許，再次攀爬服委室之窗戶離開等情，業據被告供承在卷（
    警卷第6頁，本院卷第102至103頁），且有監視器錄影畫面
    截圖照片附卷可佐（警卷第19至25頁），是被告未經許可，
    於110年8月29日凌晨侵入勝六舍服委室之事實，亦屬明確。
3 、綜上，證人徐建汕於110年8月26日最後清點服委室置物櫃內
    之寢室鑰匙數量並未短缺，惟於被告110年8月29日凌晨1時6
    分許入侵服委室後，至證人徐建汕110年8月31日上午10時許
    再次清點鑰匙後，發現已有短少43支，則期間曾非法入侵服
    委室之被告，固然犯罪嫌疑重大，惟因被告否認有竊拿鑰匙
    之事實，本案仍應檢視所有積極事證確認是否已無任何合理
    懷疑，足認被告即為竊嫌；倘仍不能排除其他可能，則本於
    罪疑惟輕原則，縱被告所辯非可採信，亦僅能為被告有利之
    認定。
㈤、本件鑰匙43支是否在110年8月29日凌晨被告入侵服委室後始
    有短少，尚無法認定:
　  依證人徐建汕前揭證述，可知其最後清點寢室鑰匙之時間為
    110年8月26日，當時寢匙鑰匙數量並無短缺，但於110年8月
    31日又再次清點始發現寢室鑰匙短少共43支，然其亦於審理
    時坦言:當時已經進入我們辦理離宿清點的時程，所以8月26
    日清點完鑰匙後，8月27日、28日也可能有同學要離宿、歸
    還鑰匙，這段期間不僅我個人辦離宿，還有工讀生也會幫忙
    辦離宿，所以這段時期鑰匙的進出是浮動的，8月27至30日
    都陸續有同學歸還鑰匙，但我沒有每日清點，所以8月31日
    發現短少的43支鑰匙無法確認是何時短少的，因當時是大量
    離宿，會有一些學生幫忙，我們只能從紀錄上面看如果有打
    勾表示有歸還鑰匙，但我沒辦法確定其他人清點有無確實等
    語（本院卷第89至91頁）。準此，證人徐建汕最後一次110
    年8月26日清點鑰匙雖無短缺，惟因同年月27日至30日仍陸
    續有同學辦理離宿歸還鑰匙情形，鑰匙數量係處於浮動狀態
    ，且該期間不僅有證人徐建汕負責清點業務，尚有其他工讀
    生協助清點業務，即便證人徐建汕亦未每日清點數量，且未
    能確認該段期間他人之清點有無確實，則證人徐建汕雖於同
    年月31日清點後發現寢室鑰匙共短少43支，亦無法逕以推認
    係在同年月29日被告入侵服委室後始發生寢室鑰匙數量短缺
    情形。
㈥、本件在被告入侵服委室後，迄證人徐建汕發現寢匙鑰匙短缺
    前，是否仍有他人進入服委室竊拿鑰匙，因尚有疑慮，故無
    從認定被告即為竊嫌:
　  本件警方接獲報案後，係調取成功大學勝利校區勝六舍周遭
    、大學路與勝利路口、成大會館周遭監視器清查可疑竊嫌，
    調閱時段為110年8月26日晚上10時至同年月29日上午9時，
    此有臺南市政府警察局第一分局111年3月21日南市警一偵字
    第1110165932號函暨所附員警職務報告在卷可參（本院卷第
    51至53頁）。準此，被告雖曾於110年8月29日凌晨1時6分許
    至2時47分許非法侵入服委室，然自110年8月29日上午9時後
    ，迄證人徐建汕於同年月31日上午10時許發現服委室寢室鑰
    匙短缺之該段期間，警方並未調閱周遭監視器清查有無其他
    可疑人士徘徊現場，甚至以非法方式入侵服委室，即難以斷
    定曾於同年月29日凌晨入侵服委室之被告為唯一可能之竊嫌
    。再者，證人徐建汕雖於審理時一再強調其保管寢室鑰匙期
    間，從未發生鑰匙短少、失竊情形，惟其亦坦認任職將近10
    年期間，或有忘記關窗、上鎖之可能（本院卷第92頁），且
    本件雖被告係於同年月29日凌晨入侵服委室，然依前所述，
    並無證據足認服委室置物櫃內寢室鑰匙43支係於被告非法入
    侵當日始發生短缺情事，亦即不能排除自證人徐建汕最後清
    點鑰匙日（同年月26日）至發現鑰匙短缺日（同年月31日)
    期間即有鑰匙短缺情形，證人徐建汕或許僅係因被告係於同
    年月29日凌晨入侵服委室，且其於31日清點鑰匙始發現短缺
    ，故而推論其於被告入侵當日恰巧未將置物櫃上鎖，始遭被
    告竊取鑰匙，然實情究竟如何，在無客觀紀錄資料可以佐證
    下，尚難僅以證人徐建汕之證述而為論斷，亦即尚無法排除
    其他時間證人徐建汕有漏未將置物櫃上鎖，導致任何可能自
    由進出或非法進入服委室之有心人士均有順手牽羊竊拿鑰匙
    之可能。
㈦、至檢察官雖另依被告之辯解，認被告除竊取寢室鑰匙外，尚
    有竊用勝六舍水電情事，然被告入侵服委室當日，究有無使
    用浴廁竊用水電之事實，並未據告訴人檢具事證為憑，此部
    分全然僅有被告一己之供述，欠缺補強證據；且審諸監視器
    錄影畫面，被告係於凌晨1時許身著輕裝斜背腰包入侵服委
    室，並未攜帶任何沐浴用品及換洗衣褲，且其係採取爬窗非
    法入侵之方式進入服委室，衡情，已難讓人信其目的僅為使
    用浴廁淋浴。況勝六舍於每年5月至10月供應熱水時段為下
    午5時至晚上11時，此有國立成功大學111年3月17日成大學
    字第1119904377號函存卷可參（本院卷第49頁），則於被告
    入侵服委室之110年8月29日凌晨時分，顯不可能有熱水供應
    ，然被告於本院準備程序時卻供稱其使用浴廁係想要洗熱水
    澡云云（本院卷第35頁），則其當日是否確有使用勝六舍浴
    廁淋浴，顯然可疑，所為自白不無瑕疵。是本院依現存事證
    ，尚無從僅因被告坦認有竊用水電等情，遽認其所述屬實。
    從而，檢察官前開論斷，不為本院所採，附此敘明。
㈧、綜前論述，雖證人徐建汕於110年8月31日上午10時許清點服
    委室置物櫃鑰匙發現短缺43支，且被告於110年8月29日凌晨
    1時6分許爬窗非法侵入服委室，待至2時47分許又再爬窗離
    開之舉動，顯有異常，不免啟人疑竇，然認定被告犯罪不能
    只靠懷疑及臆測為之，需有更具體明確之證據。而本案既不
    能認定寢室鑰匙確係於110年8月29日凌晨被告入侵服委室後
    後始發生短缺情事，且被告於110年8月29日凌晨入侵服委室
    後至證人徐建汕於同年月31日上午10時許發現鑰匙短缺前之
    期間，是否尚有不明人士進入服委室竊拿鑰匙，亦屬有疑，
    依照罪疑惟輕、有利被告之刑事訴訟法原則，本案應為有利
    於被告之認定，亦即本案尚難認定本案寢室鑰匙確係被告所
    竊取。是此部分既不能證明被告有公訴意旨所指之竊盜犯 
    行，無從說服本院形成被告有罪之心證，即無由遽令被告擔
    負竊盜罪責，依法本應為被告無罪之諭知，惟公訴意旨認被
    告此部分竊盜犯行，與前開經論罪科刑之侵入住宅犯行間具
    有結合犯之法律上一罪關係，爰不另為無罪之諭知。
據上論斷，應依事訴訟法第299條第1項前段，判決如主文。
本案經檢察官陳昆廷提起公訴，檢察官陳擁文到庭執行職務。
中　　華　　民　　國　　111 　年　　8 　　月　　9 　　日
                  刑事第十二庭    法  官  陳嘉臨
以上正本證明與原本無異。
如不服本判決應於收受本判決後20日內向本院提出上訴書狀，並
應敘述具體理由。其未敘述上訴理由者，應於上訴期間屆滿後20
日內向本院補提理由書狀（均須按他造當事人之人數附繕本）「
切勿逕送上級法院」。 
　　　　　　　　　　　　　　　　　書記官  楊意萱　　　　
中　　華　　民　　國　　111 　年　　8 　　月　　9 　　日
附錄法條:
中華民國刑法第306條
無故侵入他人住宅、建築物或附連圍繞之土地或船艦者，處1年
以下有期徒刑、拘役或9千元以下罰金。
無故隱匿其內，或受退去之要求而仍留滯者，亦同。